臺北高等行政法院判決　　　　　　　　　　　　　　　九十三年度簡字第八二五號
　　原　　　告　甲○○
　　　　　　　　乙○○
　　共　　　同
　　訴訟代理人　丁○○
　　被　　　告　臺北縣政府稅捐稽徵處
　　代　表　人　丙○○處長）.
　　訴訟代理人　己○○
　　　　　　　　戊○○
右當事人間因地價稅事件，原告不服台北縣政府中華民國九十三年五月三十一日北府
訴決字第○九三○一七六四四○號（案號：093訴願0212）及九十三年八月三日北府
訴決字第○九三○一七六四四三號（卷號：00000000）訴願決定，提起行政
訴訟。本院判決如左：
　　主  文
原告之訴駁回。
訴訟費用由原告負擔。
　　事  實
一、事實概要：
    原告民國（下同）九十二年三月十三日受贈取得坐落新店市○○段九八七地號，
    地目為「建」，持分一四四分之一土地（下稱系爭土地）一筆，被告核定系爭土
    地九十二年度地價稅額為新台幣（下同）十一元。原告不服，主張系爭土地係保
    護區農業用地，雖地目為建，但非供建物基地使用，應課田賦云云，經被告所屬
    新店分處會同相關單位現場勘查有二層樓建物，與「農業經營不可分離之使用」
    課徵田賦之規定不符，維持原核定。原告仍表不服，主張系爭土地為保護區農業
    使用，依土地稅法施行細則第二十一條、第二十四條規定，為農業使用不可分離
    之土地，應課徵田賦，又該土地於編定為保護區農業用地前，於三十五年已建築
    為房屋使用，依土地法第八十三條規定，仍得為從來之建築使用，既編定為保護
    區農業用地，自屬農業用地，依土地稅法第二十二條規定，應予課徵田賦，免課
    地價稅等語，分別申請復查，未獲變更，經再分別提起訴願，亦均遭決定駁回，
    遂提起本件行政訴訟。
二、兩造聲明：
　(一)原告聲明：1.訴願決定及原處分均撤銷。
              2.訴訟費用由被告負擔。
　(二)被告聲明：1.駁回原告之訴。
              2.訴訟費用由原告負擔。
三、兩造之爭點：系爭土地究否屬農業用地，依法不應課徵地價稅？
　(一)原告主張之理由：
    1.系爭土地為保護區農業用地，亦為農業用地不可分離之土地，依土地稅法施行
      細則第二十一條、二十四條規定，應課徵田賦免稅，被告課徵地價稅有誤。
    2.系爭土地經台北縣政府依土地法第八十一條規定編定為保護區農業用地且作農
      業使用，自屬法定農業用地，依土地稅法第二十二條規定，應課徵田賦免稅。
    3.系爭土地於編定農業用地前，三十五年已建築房屋使用，雖編定為保護區農業
      用地，依土地法第八十三條規定，仍得為從來之建築使用，惟應依已編定之保
      護區農業用地，課徵田賦，被告課徵地價稅，顯屬違誤。
    4.原告共有之系爭土地，地目雖為「建」，惟依內政部八十九年八月二日台（八
      九）內地字第八九七三二八八號函，非都市土地已完成編定使用者，地目「建
      」已廢止不存在，應依已編定之保護區農業用地使用，適用農業用地相關法規
      ，不得仍以其地目為課稅之依據，被告認事用法顯有違誤。
　(二)被告主張之理由：
    1.按土地稅法第十四條規定，已規定地價之土地，除依同法第二十二條規定課徵
      田賦者外，應課徵地價稅。而依同法第二十二條及同法施行細則有關都市土地
      （系爭土地為都市土地）可課徵田賦之規定，析言如下：
      都市土地編為農業區、保護區、公共設施尚未完竣地區、依法限制建築地區
        、依法不能建築地區及公共設施保留地限作或仍作農業用地使用者。（土地
        稅法第二十二條第一項但書）
      按土地稅法施行細則第二十一條第二項第一款及第二款之規定，前開土地稅
        法第二十二條第一項但書所指土地須為：
        (1)土地登記簿上所載為田、旱、林、養、牧、原、池、鹽、水、溜、溝十一
          種地目之土地。
        (2)實際供與農業經營不可分離之農舍、畜禽舍、倉儲設備、曬場、集貨場、
          農路、灌溉、排水、漁用碼頭，水稻育苗用地、儲水池、農用溫室及其他
          農業使用之土地。
      綜上規定，於都市土地得課徵田賦者，須符合土地稅法第二十二條規定之特定
      地區且限作農業或仍作農業用地使用，且依實質課稅之原則，均須實際作農業
      使用之事實者，始足當之。又土地是否供與農業經營不可分離之使用，應由農
      業主管機關受理申請，會同有關機關勘查認定後，編造清冊，移送主管稽徵機
      關，以憑課徵田賦，土地稅法施行細則第二十四條第四款亦有明定。
    2.系爭土地乃都市計畫法編定為「保護區」之「建」地目土地．非屬土地稅法施
      行細則第二十一條第二項第一款所規定都市計畫之土地登記簿所載十一種地目
      土地，殆無疑義，所爭執者係其究否屬同條第二項第二款規定與農業經營不可
      分離及其他農業使用之土地，查本件農業主管機關新店市公所九十二年十月三
      日北縣店建字第○九二○○四一五一二號函稱「安和段九八七地號土地不符合
      規定」，所檢附之「實施平均地權規定地價地區作與農業經營不可分離之使用
      土地清冊」亦載明「土地上有二層樓建物」；況被告所屬新店分處就原告等二
      人九十二年十月二十七日指稱系爭土地上無二層建物存在之申復，再次於同年
      十一月十四日會同相關單位現場覆勘，會勘結果仍與上次相同「現況有三層樓
      建物（建物地址：新店市○○路三十一巷四號），依屋主提供資料係約十年前
      改建完成，非屬申請蓋農舍，．．．」，此有會勘紀錄可稽，是系爭土地上之
      建物非屬依法興建之農舍，即無與農業經營不可分離之使用情形，被告所屬新
      店分處按一般稅率據以課徵地價稅，於法並無不合。
    3.至原告等二人辯稱依土地法第八十三條規定，仍得為從來之建築使用，該土地
      上雖有建物，既編定為保護區農業用地，自屬農業用地，應課徵田賦乙節，查
      該法第八十三條係規範土地編定使用期限前之可使用情形，且並非編為某種使
      用地之土地，即不論該土地實際作何使用，一律按所編定使用類別課稅。此與
      被告原核定認該土地因作建築使用，並非與農業經營不可分離之農業使用，而
      否准課徵田賦，係屬兩事，原告等二人主張顯為誤解。又查原告等二人所引內
      政部八十九年八月二日台（八九）內地字第八九七三二八八號函釋，係專指「
      『已完成使用編定之非都市土地』，自八十九年九月一日起停止辦理地目變更
      登記及詮定作業」，核與系爭土地為「都市土地」不同，況系爭土地縱經編定
      為「保護區」，亦須依法作農業使用，始合於課徵田賦規定，原告等二人之主
      張，實屬無據。
　　理  由
一、按「已規定地價之土地，除依第二十二條規定課徵田賦者外，應課徵地價稅。」
    、「非都市土地依法編定之農業用地或未規定地價者，徵收田賦。但都市土地合
    於左列規定者亦同：一、依都市計畫編為農業區及保護區，限作農業用地使用者
    ．．．」、「本法第二十二條第一項但書規定都市土地農業區、保護區、公共設
    施尚未完竣地區、依法限制建築地區、依法不能建築地區及公共設施保留地限作
    或仍作農業用地使用者，指上開地區內之左列土地。一、土地登記簿上所載為田
    、旱、林、養、牧、原、池、鹽、水、溜、溝十一種地目之土地。二、實際供與
    農業經營不可分離之農舍、畜禽舍、倉儲設備、曬場、集貨場、農路、灌溉、排
    水、漁用碼頭、水稻育苗用地、儲水池、農用溫室及其他農業使用之土地。」分
    別為土地稅法第十四條、第二十二條第一項第一款及同法施行細則第二十一條第
    二項所明定。是以得課徵田賦者，於都市土地須於特定地區限作農業或仍作農業
    用地使用，且限於土地登記簿謄本所載之十一種地目，始足當之。又土地稅法施
    行細則第二十四條第一項第四款規定，依第二十一條第二項第二款之土地供農業
    經營不可分離之使用者，由農業主管機關受理申請會同有關機關勘查認定後，編
    造清冊，移送主管稽徵機關徵收田賦。
二、查本件原告所有系爭土地乃係都市計畫法編定為「保護區」之「建」地目土地，
    此有新店市公所核發九十一年六月二十六日九十一北縣店字第七三○三○號都市
    計畫土地使用分區（或公共設施用地）證明書及台北縣政府核發九十一年十一月
    二十二日北府農務字第○九一○六八一二五二號台北縣農業用地作農業使用證明
    書可稽。其雖屬「保護區」，惟並非土地稅法施行細則第二十二條所規定之田、
    旱、林、養、牧、原、池、、水、溜：溝十一種地目之土地：核無前開土地稅法
    第二十二條第一項都市土地徵收田賦規定之適用。
三、再查原告就系爭土地上有二層建物存在，並經被告查明系爭土地上之建物其門牌
    號碼為新店市○○路三十一巷四號（建號：三七三○），於三十九年六月一日辦
    理總登記，為地面一層土造平房，迨九十二年八月七日地政機關應原告申請與農
    業經營不可分離之使用初勘時，現場為二層磚造樓房，與規定不符。從而新店市
    公所以九十二年十月三日北縣店建字第○九二○○四一五一二號函檢附之「實施
    平均地權規定地價地區作與農業經營不可分離使用土地清冊」亦載明系爭土地「
    土地上有二層樓建物」，嗣原告不服，主張該地並未有建築物，地政機關乃再應
    原告之申請於九十二年十一月十四日復勘，現場為三層樓房，依屋主（游忠枝、
    游芳明、游學文、蘇好等四人）提供之資料約十年前改建完成，並無農舍興建之
    申請，此亦有台北縣政府會同相關單位會勘紀錄可證，足證系爭土地上之建物非
    屬依法興建之農舍，即無與農業經營不可分離之使用情形，從而其土地使用，亦
    與土地稅法施行細則第二十一條第二項第二款規定不符。
四、至原告固稱系爭土地依土地法第八十三條規定，仍得為從來之建築使用，該土地
    上雖有建物，既編定為保護區農業用地，自屬農業用地，且台北縣政府亦於九十
    一年十一月二十二日以北府農務字第０九一０六八一二五二號核發系爭土地為作
    農業使用證明書，從而本件自應課徵田賦云云，然查該法第八十三條係規範土地
    編定使用期限前之可使用情形，且並非編為某種使用地之土地，即不論該土地實
    際作何使用，一律按所編定使用類別課稅。此與被告原核定認該土地因作建築使
    用，並非與農業經營不可分離之農業使用，而否准課徵田賦，係屬兩事，至台北
    縣政府固曾核發系爭土地為作農業使用證明，惟查該證明書上僅載其有效期間為
    六個月，且事後復經被告及地政機關到場會勘，發現本件原告土地上業有建築物
    ，並無農業經營不可分離使用情形，已如前述，從而原告此部分主張，顯不足採
    。另查原告所引內政部八十九年八月二日台（八九）內地字第八九七三二八八號
    函釋，係專指「『已完成使用編定之非都市土地』，自八十九年九月一日起停止
    辦理地目變更登記及詮定作業」，核與系爭土地為「都市土地」不同，況系爭土
    地縱經編定為「保護區」，亦須依法作農業使用，始合於課徵田賦規定，原告之
    主張，亦屬無據。
五、綜上所述，本件原處分就系爭土地按一般稅率課徵地價稅，於法並無不合。訴願
    決定，予以維持，亦屬妥適，原告仍執前詞，指摘原處分及訴願決定不當，為無
    理由，自予以駁回。
據上論結，本件原告之訴為無理由，應依行政訴訟法第二百三十三條第一項、第二百
三十六條、第九十八條第三項前段，判決如主文。
中　　華　　民　　國　　九十三　　　年　　　十　二　　　月　　十　七　　日
　　　　　　　　　　　　　　　　　　　　　臺北高等行政法院  第七庭
      　　　　　　　　　　　　　　　　　　　　      法　官　鄭小康
右為正本係照原本作成。
本件以訴訟事件所涉及之法律見解具有原則性者為限，始得於本判決送達後二十日
內向本院提出上訴狀並表明上訴理由，如已於本判決宣示後送達前提起上訴者，應
於判決送達後二十日內補具上訴理由（均按他造人數附繕本），且經最高行政法院
許可後方得上訴。
中　　華　　民　　國　　九十三　　　年　　　十　二　　　月　　十　七　　日
                                                    書記官  黃倩鈺
